【裁判字號】    90,台上,2267
【裁判日期】    900419
【裁判案由】    誣告
【裁判全文】
最高法院刑事判決                                九十年度台上字第二二六七號
    上訴人  台灣高等法院台南分院檢察署檢察官
    被  告  甲○○
右上訴人因被告誣告案件，不服台灣高等法院台南分院中華民國八十七年十一月十一
日第二審判決（八十七年度上訴字第一三八五號，起訴案號：台灣台南地方法院檢察
署八十六年度偵字第九二一一號），提起上訴，本院判決如左：
    主  文
原判決撤銷，發回台灣高等法院台南分院。
    理  由
本件原判決以公訴意旨略稱：被告甲○○意圖免除票據責任並使他人受刑事處分，明
知其所有台南區中小企業銀行安和分行第五二二－○帳號，支票號碼ＡＢ0000
0000、面額新台幣（下同）七十四萬元，ＢＭ0000000、面額七十五萬
元，ＢＭ0000000、面額七十六萬四千四百元等票據三張，係伊親自簽發並
囑交告訴人李光中，換回其先前委託告訴人李光中代為調現而未兌付之支（客）票，
竟於民國八十五年十月一日向台灣台南地方法院檢察署誣指上開票據係李光中利用保
管其印章時，私擅簽發並背書繼持向法院聲請對其發支付命令等情，而告訴李光中涉
偽造有價證券等罪，經該署以八十五年度偵字第一一二一八號偽造有價證券案件偵辦
後，將李光中予以不起訴處分確定。因認被告甲○○涉有刑法第一百六十九條第一項
之誣告罪嫌等語。原審審理結果，認不能證明被告犯罪，因而維持第一審諭知被告無
罪之判決，駁回檢察官在第二審之上訴，固非無見。
惟按證據雖已調查而其內容尚未明瞭者，即與未經調查無異，如遽行判決，仍屬應於
審判期日調查之證據未予調查，其判決當然違背法令。查告訴人李光中於原審一再主
張伊與被告於八十五年五月一日簽訂之「代佳昇公司處理債務協議書」，其附表「截
至八十五年四月二十五日止李光中代佳昇公司經貸金額明細表NO.3」穩聚借票部分，
八十五年四月二十四日計有三紙，金額分別為六十五萬元、七十一萬元（金主均為賴
光印）、七十四萬元（金主為王文聰），三紙共計二百一十萬元（見偵字第九二一一
號偵查卷第二十七頁告訴人所提『佳昇甲○○與穩聚周明信互換支票處理經過明細表
』），該三紙支票係被告簽發後，交由告訴人向外調借現款，告訴人於調得現款後，
已於八十五年一月十六日自台南市第三信用合作社將調得之現款二百十萬元入台南
企銀台南分行甲○○帳戶內，此有款回條影本在卷可證（見同上卷第二十八頁），
嗣因該三紙支票屆期無法兌現，被告乃另行簽發系爭三紙支票換回，換票經過情形亦
有「互換支票處理經過明細表」可稽（見同上卷第十九、二十四、二十七頁），實情
究何﹖即有就上開協議書內容與換票經過及調得款項匯入何人帳戶等詳加調查之必要
，原審未詳加勾稽，僅以金主王文聰證稱伊均以轉帳方式匯入告訴人個人戶內，有違
常理，遽行判決，即有依法應調查之證據未予調查之違誤。再本件系爭三紙支票如非
被告所簽發，則被告於收受法院送達之支付命令後，何以未即時聲明異議（見偵查卷
第五頁）﹖亦有究明之必要。檢察官上訴意旨，執以指摘原判決不當，非無理由，應
認有發回更審之原因。
據上論結，應依刑事訴訟法第三百九十七條、第四百零一條，判決如主文。
中      華      民      國     九十     年      四      月     十九     日
                              最高法院刑事第二庭
                                  審判長法官  莊  來  成
                                        法官  呂  潮  澤
                                        法官  謝  俊  雄
                                        法官  白  文  漳
                                        法官  蘇  振  堂
      右正本證明與原本無異
                                              書  記  官
中      華      民      國     九十     年      四      月    二十六    日


司法院資訊處製作；財團法人民間司法改革基金會備份。
